臺灣高等法院臺南分院刑事判決
111年度交上易字第481號
上  訴  人  
即  被  告  吳泰儀
上列上訴人因過失傷害案件，不服臺灣雲林地方法院111年度交
易字第145號中華民國111年8月9日第一審判決（起訴案號：臺灣
雲林地方檢察署111年度偵字第679號），提起上訴，本院判決如
下：
    主  文
上訴駁回。
    理  由
一、不服地方法院之第一審判決而上訴者，應向管轄第二審之高
    等法院為之；上訴書狀應敘述具體理由，刑事訴訟法第361
    條第1項、第2項定有明文。所謂上訴書狀應敘述「具體理由
    」，並不以其書狀應引用卷內訴訟資料，具體指摘原審判決
    不當或違法之事實，亦不以於以新事實或新證據為上訴理由
    時，應具體記載足以影響判決結果之情形為必要。但上訴之
    目的，既在請求第二審法院撤銷或變更第一審之判決，所稱
    「具體」，當係抽象、空泛之反面，若僅泛言原判決認事用
    法不當、採證違法或判決不公、量刑過重等空詞，而無實際
    論述內容，即無具體可言。從而，上開法條規定上訴應敘述
    具體理由，係指須就不服判決之理由為具體之敘述而非空泛
    之指摘而言（最高法院106年度第8次刑事庭會議決議意旨參
    照）。綜上，上訴人之上訴書狀，須就不服判決之理由具體
    敘述有何違法或不當情形，否則即屬空泛指摘，其所為上訴
    ，即不符合上訴之法定要件。
二、經查：
　㈠本案經原審法院審理後，乃依據被告於原審審理時之自白、
    告訴人楊春火、郭容華於警詢及偵查時之證述，中國醫藥大
    學北港附設醫院診斷證明書、道路交通事故現場圖、道路交通
    事故調查報告表㈠㈡、現場暨車損照片12張等證據（本院註：
    尚有原審法院對於被告車輛行車紀錄器影片的勘驗筆錄2份
    ），認定被告於民國110年9月10日上午，駕駛車牌號碼000-
    0000號自用小客車(下稱A車)，沿雲林縣北港鎮後溝防汛道
    路由南往北方向直行，於同日上午10時41分許，行經該道路
    000000號電線桿前，行經無號誌交岔路口時，疏未注意車前
    狀況，且貿然以超過時速30公里之速度行駛，過失撞上楊春
    火所騎乘、搭載郭容華之車牌號碼000-0000號普通重型機車
    (下稱B車，楊春火亦有疏未注意迴車前，應暫停禮讓往來車
    輛先行，即貿然向左迴轉之與有過失），致楊春火及郭容華
    人車倒地，楊春火因而受有左側內踝骨折、左側腓骨骨折；
    郭容華因而受有左踝骨折，左脛腓骨骨折、右側骨盆坐骨骨
    裂之過失傷害犯行。
　㈡原審就被告的過失責任，進一步說明：　
  ⒈依卷附道路交通事故現場圖及道路交通事故調查報告表㈠所示
    （見警卷第12、13頁)，本案事故發生之地點係在雲林縣北
    港鎮後溝防汛道路，而本案肇事路段雖係「防汛道路」，然
    依道路交通管理處罰條例第3條第1款：「道路：指公路、街
    道、巷衖、廣場、騎樓、走廊或其他供公眾通行之地方」之
    規定可知，道路交通管理處罰條例所認定之道路，並不以合
    法供通行之道路者為限，舉凡可能有通行之事實者，均應屬
    之。觀諸依現場照片內容(見原審卷第45頁)，並未見有任何
    管理機關在防汛道路設置禁止通行之公告，或採取防止公眾
    往來通行之必要措施，且被告及告訴人於事發當天均行駛於
    該道路，顯然有供公眾通行之事實，而屬道路交通管理處罰
    條例所稱之「道路」。
  ⒉行車速度，依速限標誌或標線之規定，未劃設車道線、行車
    分向線或分向限制線之道路，時速不得超過30公里，又汽車
    行駛時，駕駛人應注意車前狀況，並隨時採取必要之安全措
    施，道路交通安全規則第93條第1項第1款、第94條第3項分
    別定有明文。依上開照片可知本案肇事路段未劃設車道線、
    行車分向線或分向限制線，是依上開規定，該路段之時速不
    得超過30公里，又被告領有職業自用小客車駕駛執照，有證
    號查詢汽車駕駛人資料可參（見偵卷第55頁），被告對於上
    開交通規則自已知悉，並負有此注意義務，然被告於上揭時
    、地駕駛A車，在客觀上並無不能注意之情狀下，猶以超過3
    0公里之速度行駛，且未注意車前狀況等情，有原審勘驗筆
    錄可憑(見原審卷第75頁)。倘被告行經上開路段時，如確實
    依速限行駛並注意車前狀況，即不致在忽見告訴人楊春火於
    前開地點迴轉時，因缺乏足夠時間、距離採取相應之措施而
    發生撞擊，足見其行為顯有過失無訛。至告訴人楊春火當時
    駕駛B車於前開地點迴轉時，顯然未暫停讓直行車先行，即
    貿然向左迴轉，以致在迴轉過程中，二車發生碰撞，則告訴
    人楊春火就本件事故之發生顯無從卸免其責，應與被告同負
    過失責任甚明。惟告訴人就本件事故之發生縱與有過失，仍
    不因而解免被告應負之過失責任之成立。而本案前經囑託交
    通部公路總局嘉義區監理所鑑定，鑑定結果略以：被告駕駛
    A車行經無號誌交岔路口，未注意車前狀況，隨時採取必要
    之安全措施，反嚴重超速行駛，為肇事主因；告訴人楊春火
    駕駛B車行經前開路口，左轉迴車未暫停讓直行車先行，為
    肇事次因等情，亦同前開認定，有交通部公路總局嘉義區監
    理所111年3月24日嘉監鑑字第1110000327號函可憑（見偵卷
    第53至54頁），益見被告違規駕駛A車之舉，對於本件事故
    之發生，確應擔負過失之責。
  ㈢就適用法律部分，原審因而認為：
　　被告所為，係犯刑法第284條前段之過失傷害罪。被告以一
    過失行為，造成告訴人楊春火、郭容華受傷之結果，為想像
    競合犯，應依刑法第55條規定，從一重之過失傷害罪處斷。
  ㈣就刑的減輕事由部分，原審說明：
　　被告於肇事後，犯罪未被有偵查權之公務員或機關發覺前，
    即報請雲林縣警察局北港分局北辰派出所警員前往處理，並
    表明其係肇事車輛之駕駛人而自首，坦承犯行進而接受裁判
    等情，有雲林縣警察局北港分局北辰派出所道路交通事故肇
    事人自首情形紀錄表可查，堪認符合自首要件，爰依刑法第
    62條前段規定，減輕其刑。
　㈤就量刑部分，原審乃審酌：被告前因過失致死案件，經本院
    判處有期徒刑4月在案，有被告前案紀錄表可憑，猶於駕車
    時疏未遵守交通規則，不慎造成告訴人楊春火、郭容華分別
    受有前揭傷害之結果，為肇事主因，所為自屬不該，惟考量
    告訴人二人駕車於前揭地點迴轉時，亦有未看清往來車輛並
    禮讓對方先行即逕自迴車之違規行為，均有過失，復審酌被
    告犯後坦承犯行，然迄今未與告訴人二人達成和解，尚未賠
    償其等之損害，兼衡告訴人所受傷勢程度、肇事比例，暨其
    於原審審理時自陳之學歷、職業、家庭狀況等一切情狀，量
    處有期徒刑4月，並諭知如易科罰金，以新台幣1000元折算1
    日之標準。
三、經核原審上開認定事實，均有卷內各該證據可資佐證，適用
    法律並無違誤，量刑亦屬適當，並無違法不當之處。
四、被告上訴雖然主張：我方保險公司已經理賠8萬餘元，車禍
    雙方都有責任，我方已經釋出非常大的善意，告訴人並不理
    會我方車損理賠狀況，我方認為原審判決有期徒刑4月，易
    科罰金過高，要求上訴等語。
五、然查：原審判決就被告量刑部分，已審酌刑法第57條規定之
    多款量刑事由，諸如被告的素行、被告於本案的過失狀況，
    告訴人的與有過失狀況，被告過失行為所造成的實害、犯後
    態度，被告案發後迄今未與告訴人達成和解，及被告的智識
    程度、生活狀況，並未逾越法定刑度，亦無濫用裁量之情事
    。被告上訴主張其保險公司已理賠告訴人強制險8萬餘元，
    希望告訴人也要賠償其車損等語，早於原審審理過程向法官
    陳述（原審卷第39、43頁），也已經原審判決於量刑審酌欄
    中考量（被告與告訴人迄今無法達成和解），被告並沒有提
    出其他具體、原審漏未審酌的事由，加上本案被告過失程度
    非輕，告訴人2人都受有多處骨折的傷勢，傷勢難認輕微，
    且被告所犯的刑法第284條第1項過失傷害罪，其法定刑最重
    可判處有期徒刑1年，原審量處被告有期徒刑4月，並諭知如
    易科罰金，以新台幣1000元折算1日之折算標準，已經是法
    定範圍內中低度之刑，並無過重之虞。
六、被告上訴意旨，無一具體指摘原審究竟有何認定事實、適用
    法律違法或量刑不當之處，均僅就原審已詳加審酌之量刑復
    事爭執，要難謂上訴書狀已經敘述具體理由。是本件上訴顯
    無具體理由而不合法定程式，應予駁回，並不經言詞辯論為
    之。　　
七、據上論斷，應依刑事訴訟法第367 條前段、第372 條，判決
    如主文。
本案經檢察官程慧晶提起公訴。　　 　　
中　　華　　民　　國　　111 　年　　9 　　月　　30　　日
                  刑事第四庭    審判長法　官  蔡廷宜
                                      法　官  林坤志
                                      法　官  蔡川富
以上正本證明與原本無異。
不得上訴。
　　　　　　　　　　　　　　　　　　　書記官  黃心怡　　
中　　華　　民　　國　　111 　年　　9 　　月　　30　　日